臺灣基隆地方法院民事裁定  
110年度監宣字第18號
聲  請  人  林魏月  



相對人即受
監護宣告人  林明輝  

利害關係人  林欐綺  

上列聲請人聲請對相對人監護宣告事件，本院裁定如下：     
    主    文
宣告林明輝（男、民國00年00月00日生、身分證統一編號：Z000
000000號）為受監護宣告之人。
選定林魏月（女、民國00年00月0日生、身分證統一編號：Z0000
00000號）為受監護宣告之人之監護人。
指定林欐綺（女、民國00年00月00日生、身分證統一編號：Z000
000000號）為會同開具財產清冊之人。
聲請費用新臺幣壹仟元由受監護宣告之人負擔。
    理    由
一、聲請意旨略以：聲請人之子即相對人林明輝因極重度智障，
    致不能為意思表示或受意思表示，為此聲請對其為監護之宣
    告，並聲請選任聲請人為監護人及指定利害關係人林欐綺為
    會同開立財產清冊之人等語。
二、按對於因精神障礙或其他心智缺陷，致不能為意思表示或受
    意思表示，或不能辨識其意思表示之效果者，法院得因本人
    、配偶、四親等內之親屬、最近一年有同居事實之其他親屬
    、檢察官、主管機關或社會福利機構之聲請，為監護之宣告
    ，民法第14條第1項定有明文。次按受監護宣告之人應置監
    護人；法院為監護之宣告時，應依職權就配偶、四親等內之
    親屬、最近一年有同居事實之其他親屬、主管機關、社會福
    利機構或其他適當之人選定一人或數人為監護人，並同時指
    定會同開具財產清冊之人；法院選定監護人時，應依受監護
    宣告之人之最佳利益，優先考量受監護宣告之人之意見，審
    酌一切情狀，並注意下列事項：受監護宣告之人之身心狀
    態與生活及財產狀況。受監護宣告之人與其配偶、子女或
    其他共同生活之人間之情感狀況。監護人之職業、經歷、
    意見及其與受監護宣告之人之利害關係。法人為監護人時
    ，其事業之種類與內容，法人及其代表人與受監護宣告之人
    之利害關係，民法第1110條、第1111條第1項及第1111條之1
    亦分別定有明文。
三、經查：
  ㈠聲請人主張之前揭事實，業據其提出中華民國身心障礙證明
    、戶籍謄本為證。又經本院依職權囑託長庚醫療財團法人基
    隆長庚紀念醫院就相對人之精神狀態予以鑑定，其鑑定結果
    略以：林員（即相對人）因腦部缺氧性腦病變，目前臥床，
    無自主行為能力。其生活狀況及現在身心狀態經檢查結果：
    無法行走，無適當眼神接觸，接受、維持及保存外界訊息之
    能力較喪失，無可溝通之口語能力，喪失管理處分自己財產
    之經濟活動能力，日常生活事務完全無法自理，社會功能較
    喪失。綜合以上所述，林員之過去生活史、疾病史、身體檢
    查及精神狀態檢查結果，認林員因「腦部缺氧性腦病變」，
    致其為意思表示、受意思表示和辨識其意思表示效果之能力
    已達「完全不能」之程度，可為「監護宣告」等語，有長庚
    醫療財團法人基隆長庚紀念醫院110年3月26日長庚院基字第
    1100300092號函附精神鑑定報告書乙件在卷可按。綜合上情
    ，足認相對人確因心智缺陷，已達不能為意思表示或受意思
    表示之程度。從而，聲請人聲請對相對人為監護之宣告，為
    有理由，應予准許。
  ㈡本院為審酌相對人之最佳利益，選任適任之監護人及開具財
    產清冊人之人選，依職權囑託基隆市政府社會處對聲請人、
    相對人為調查，其綜合評估及建議略以：聲請人為協助辦理
    應受監護宣告人請領身心障礙者生活補助事宜，有擔任監護
    人積極意願，身心狀況尚可，與應受監護宣告人同住，每天
    相處，過去亦無對應受監護宣告人有任何不利之事由，且應
    受監護宣告人之其餘手足皆希望由聲請人擔任監護人，經社
    工評估聲請人並無不適任監護人之情事，故建議選任聲請人
    為監護人等語，有基隆市政府110年3月2日基府社障貳字第1
    100208419號函附成年監護訪視調查評估報告在卷可參。
  ㈢本院參酌上開訪視報告、聲請人之主張及本院卷內相關證據
    資料，認聲請人為相對人之母，其係為協助相對人請領身心
    障礙生活補助，並認身為人母有照顧相對人之義務而提出本
    件聲請，監護動機正當，且聲請人與相對人同住生活，並協
    助照顧相對人，彼此依附關係緊密，自適宜擔任相對人之監
    護人；而利害關係人林欐綺則為相對人之姊，亦為相對人之
    至親，共同負擔相對人生活、醫療等費用，自有瞭解相對人
    之財產狀況，以利監督之必要。參以相對人之最近親屬即聲
    請人、利害關係人、相對人之姊林淑敏、妹林玉玲均同意由
    聲請人擔任相對人之監護人，並由利害關係人擔任開具財產
    清冊之人，有聲請人提出之親屬會議同意書在卷可稽。本院
    審酌上情，認由聲請人擔任監護人，應符合受監護宣告之人
    之最佳利益，爰選定聲請人為監護人，並指定林欐綺為會同
    開具財產清冊之人。另監護人林魏月應依據民法第1113條準
    用同法第1099條第1項之規定，對於受監護宣告之人即相對
    人之財產，會同林欐綺於2個月內開具財產清冊，並陳報法
    院，併此敘明。
四、依家事事件法第164條第2項，裁定如主文。
中　　華　　民　　國　　110 　年　　4 　　月　　27　　日
　　　　　　　　　家事法庭法  官　王美婷 
以上正本係照原本作成。
如不服本裁定應於送達後十日內向本院提出抗告狀，並繳納抗告
費新臺幣1千元。
中　　華　　民　　國　　110 　年　　4 　　月　　27　　日
　　　　　　　　　　    　書記官　施鴻均